【裁判字號】    96,重勞訴,2
【裁判日期】    970222
【裁判案由】    確認僱傭關係存在等
【裁判全文】
臺灣士林地方法院民事判決             96年度重勞訴字第2號
原      告  丙○○
                        1樓
            丁○○
                        4樓
共      同
訴訟代理人  林天財律師
            鄭至量律師
            許姿萍律師
複  代理人  吳信吉律師
            梁家贏律師
            陳啟豪律師
被      告  東億石綿工業股份有限公司
法定代理人  乙○○
訴訟代理人  許獻進律師
上列當事人間請求確認僱傭關係存在等事件，本院於民國96年1
月16日言詞辯論終結，判決如下：
    主      文
被告應給付原告丙○○新台幣肆拾陸萬仟貳佰元，及自民國九
十六年二月一日起至清償日止，按年息百分之五計算之利息。
原告丙○○其餘之訴及原告丁○○之訴均駁回。
訴訟費用新台幣壹拾肆萬仟捌佰貳拾陸元，由原告丙○○負擔
新台幣捌萬肆仟捌佰伍拾柒元、原告丁○○負擔新台幣伍萬肆仟
陸佰伍拾肆元，餘新台幣肆仟佰壹拾伍元由被告負擔。
本判決第一項於原告丙○○以新台幣壹拾陸萬元為被告供擔保後
，得假執行；但被告如以新台幣肆拾陸萬仟貳佰元為原告丙○
○預供擔保，得免為假執行。
原告丙○○其餘假執行之聲請及原告丁○○假執行之聲請均駁回
。
    事實及理由
一、原告起訴主張：
  (一)原告丙○○部分：1.原告丙○○自民國73年3 月7 日起受僱
    於被告公司，擔任送貨員，負責送貨工作，又該公司向來營
    運狀況良好，詎其新任董事長許秀欽於94年就任後，即長期
    置公司業務於不顧，並於95年1 月初將公司鐵門拉下，阻止
    員工上班，嗣又於95年4 月1 日無故終止與原告丙○○間之
    勞動契約，惟本件並無任何勞動基準法所定得終止勞動契約
    之事由存在，被告片面終止勞動契約顯於法不合，兩造間之
    僱傭關係應仍繼續存在。又原告丙○○每月薪資為新台幣（
    下同）75,000元，惟被告自95年1 月起即未給付薪資，為此
    ，以先位之訴請求確認原告丙○○與被告間之僱傭關係存在
    ，並請求被告給付原告丙○○積欠之95年1 月至3 月薪資共
    225,000 元及其法定遲延利息，且自95年4 月1 日起至回復
    原告丙○○工作日止，按月給付原告丙○○75,000元。2.退
    步而言，若鈞院認兩造間之僱傭關係已因被告之終止而不存
    在，被告除仍須給付原告丙○○95年1 月至3 月之薪資共計
    225,000 元外，亦應依勞動基準法第17條之規定給付原告資
    遣費165 萬元，及依勞動基準法施行細則第24條第3 款之規
    定，給付原告未休假獎金75,000元，準此，爰以備位之訴請
    求被告給付原告丙○○195 萬元及其法定遲延利息。
  (二)原告丁○○部分：原告丁○○自66年起受僱於被告公司，擔
    任作業員，負責機械之操作，又該公司向來營運狀況良好，
    詎其新任董事長許秀欽於94年就任後，長期置公司業務於不
    顧，並於95年1 月初將公司鐵門拉下，致原告丁○○無法進
    入上班。又原告丁○○每月薪資為79,000元，惟被告自95年
    1 月起即未給付薪資，為此，訴請確認原告丁○○與被告間
    之僱傭關係存在，並請求被告給付原告丁○○積欠之95年1
    月至3 月薪資237,000 元及其法定遲延利息，且自95年4 月
    1 日起至雙方僱傭關係終止日止，按月給付原告丁○○薪資
    79,000 元。
  (三)1.先位聲明：(1)確認原告丙○○、丁○○與被告間之僱傭關
    係存在。(2)被告應給付原告丙○○225,000 元，及自起訴狀
    繕本送達翌日起至清償日止，按年息5%計算之利息。(3)被告
    應自95年4 月1 日起至回復原告丙○○工作日止，按月給付
    原告丙○○75,000元。(4)被告應給付原告丁○○237,000 元
    ，及自起訴狀繕本送達翌日起至清償日止，按年息5%計算之
    利息。(5)被告應自95年4 月1 日起至雙方僱傭關係終止日止
    ，按月給付原告丁○○79,000元。(6)願供擔保，請准宣告假
    執行。
    2.備位聲明：(1)被告應給付原告丙○○195 萬元，及自起訴
    狀繕本送達翌日起至清償日止，按年息5%計算之利息。(2)願
    供擔保，請准宣告假執行。
二、被告則以：(一)原告丙○○早已轉任被告公司之董事，故與被
    告公司間應無僱傭關係存在，亦無勞動基準法之適用，其請
    求確認兩造間之僱傭關係存在及給付資遣費，均無理由。(二)
    縱認原告丙○○部分有勞動基準法之適用，惟因原告丙○○
    與丁○○共同侵占被告公司資產，顯屬違反勞動契約情節重
    大，被告自得依勞動基準法第12條第1 項第4 款之規定，終
    止兩造間之僱傭關係，且無需給付資遣費。再退步言，如被
    告不得依前開規定終止勞動契約，因被告公司前實際經營者
    即原告丁○○拒不交出帳冊、存摺等，致被告公司營運完全
    癱瘓，業務嚴重緊縮，且被告公司實際上亦申請停業，至今
    已有2 年，又被告93、94年度均呈虧損狀態，亦符合勞動基
    準法第11條第1 款「歇業」、第2 款「虧損或業務緊縮」、
    第3 款「不可抗力暫停工作在1 個月以上」之情形，故被告
    於95年4 月1 日起終止兩造間之僱傭關係，應屬合法。(三)原
    告丁○○自94年1 月1 日起，未經總經理、董事長或董事會
    決議，自行將其本身與原告丙○○之薪資大幅調高，該溢發
    之薪資應屬不當得利，自不能以該薪資金額作為認定原告丙
    ○○、丁○○薪資或委任報酬之依據。(四)原告丁○○為被告
    公司之經理及董事，與被告公司間為委任關係，而非僱傭關
    係，應無勞動基準法之適用。又被告公司已於94年10月24日
    經董事會決議終止與原告丁○○間之委任關係，並於94年11
    月16日將上開會議紀錄寄發予原告丁○○，以表示終止之意
    ，經原告丁○○於94年11月24日收受，被告嗣又於95年5 月
    10 日 再度以存證信函終止委任，故原告丁○○自不能請求
    被告繼續給付委任報酬。(五)原告丙○○於94年度共領取薪資
    904, 800元，較93年度溢領504,800 元，構成業務侵占，被
    告自得依侵權行為及不當得利之法律關係，請求原告丙○○
    返還，爰以此債權與原告丙○○之請求主張抵銷。另原告丁
    ○○於94年度共領取薪資100 萬元，較93年度溢領585,000
    元，亦構成業務侵占，被告自得依侵權行為及不當得利之法
    律關係，請求原告丁○○返還，故亦以此債權與原告丁○○
    之請求主張抵銷等語，資為抗辯。並聲明：(一)原告之訴及假
    執行之聲請均駁回。(二)如受不利判決，願供擔保，請准宣告
    免為假執行。
三、兩造不爭執之事實：
  (一)原告丙○○自73年3 月7 日起受僱於被告公司，負責送貨工
    作，並於94年1 月30日起擔任被告公司之董事。原告丁○○
    自66年起擔任被告公司之董事及經理人。
  (二)被告於94年10月24日召開董事會，決議將所有經理人解任。
    原告丁○○於95年5 月15日收受被證13之存證信函。
  (三)被告自95年1 月4 日起暫停營業，嗣於95年3 月3 日以原證
    4 之存證信函向原告丙○○表示自95年4 月1 日起終止兩造
    間之勞動契約，原告丙○○業已收受該存證信函。
  (四)被告公司於95年2 月24日經董事會決議停業1 年。
  (五)原告丙○○於93年薪資扣繳憑單之給付金額為400,000元，
    於94年薪資扣繳憑單之給付金額為904,800元。原告丁○○
    於93年薪資扣繳憑單之給付金額為415,000元，於94年薪資
    扣繳憑單之給付金額為1,000,000元。
四、本件經依民事訴訟法第271 條之1 準用同法第270 條之1第1
    項第3 款規定，整理並協議簡化爭點後，兩造同意協議簡化
    後之爭點為（本院卷第200頁）：
  (一)原告丙○○部分：
  1.原告丙○○與被告間有無勞動基準法之適用？
  2.被告以原告丙○○違反勞動契約情節重大，及被告公司歇業
    、虧損、業務緊縮、不可抗力暫停工作1 個月以上等事由，
    終止兩造間之契約關係，有無理由？
  3.原告丙○○於被告終止契約前6 個月內之薪資是否為每月
    75,000元？如原告丙○○有請求資遣費之權利，其得請求之
    資遣費金額為若干？
  4.原告請求被告給付95年1 月至3 月之薪資225,000 元，及未
    休假薪資75,000元，有無理由？
  5.被告以原告丙○○於94年間溢領薪資504,800 元，應屬不當
    得利及侵權行為為由，主張以其對原告丙○○之前開不當得
    利返還請求權或侵權行為損害賠償請求權，與原告丙○○之
    薪資請求權、資遣費、未休假薪資相抵銷，有無理由？
  (二)原告丁○○部分：
  1.原告丁○○與被告間有無僱傭關係存在？
  2.原告丁○○於被告終止契約時之薪資或委任報酬是否為每月
    79,000元？被告有無積欠原告丁○○95年1 月至3 月之薪資
    或報酬？金額若干？
  3.被告以原告丁○○於94年間溢領薪資或委任報酬585,000 元
    ，應屬不當得利或侵權行為為由，主張以其對原告丁○○之
    前開不當得利請求權或侵權行為損害賠償請求權，與原告丁
    ○○之薪資或委任報酬請求權相抵銷，有無理由？
五、茲就前述有關原告丙○○部分之爭點，析述本院得心證之理
    由如下：
  (一)原告丙○○與被告間有無勞動基準法之適用？
  1.按勞動基準法所規定之勞動契約，係指約定勞雇關係之契約
    ，即當事人之一方，在從屬於他方之關係下，提供職業上之
    勞動力，而由他方給付報酬之契約，故勞動契約以具有從屬
    性為其特質。經查：本件原告丙○○在被告公司係擔任送貨
    員，負責送貨工作，此為兩造不爭之事實，是以原告之工作
    性質而言，其對於送貨之時間、地點、數量等，顯需服從配
    合被告公司之指示及生產進度，而無自由決定支配之權限，
    自具有從屬性無疑，揆諸前揭說明，兩造間即應有僱傭關係
    存在，並有勞動基準法之適用。至原告丙○○雖同時身兼被
    告公司之董事，然此並不影響原告向來係以從屬之身分，為
    被告提供職業上之勞動力以獲取薪資之事實，且被告亦曾於
    存證信函中自承兩造間原有勞動契約存在（95年度士簡字第
    1766號卷〈下稱簡易庭卷〉第23頁），則其復以原告丙○○
    身兼被告公司董事為由，否認兩造間有僱傭關係存在，並辯
    稱無勞動基準法之適用云云，自不足憑採。
  2.被告以原告丙○○違反勞動契約情節重大，及被告公司歇業
    、虧損、業務緊縮、不可抗力暫停工作1 個月以上等事由，
    終止兩造間之契約關係，有無理由？
  (1)被告主張原告丙○○與原告丁○○共同侵占被告公司資產，
    應屬違反勞動契約情節重大乙節，為原告丙○○所否認，被
    告就此非僅無法提出任何具體證據以實其說，且觀諸被告所
    提之台灣士林地方法院檢察署檢察官96年度偵字第6574號起
    訴書，亦未見原告丙○○列名被告，或有何關於原告丙○○
    亦共同涉及不法之記載（本院卷第174 頁），是被告空言主
    張原告丙○○侵占公司資產，有違反勞動契約情節重大之情
    事，其得依勞動基準法第12條第1 項第4 款之規定終止勞動
    契約云云，顯乏依據，無可置採。
  (2)再按，雇主虧損或業務緊縮時，得預告勞工終止勞動契約，
    勞動基準法第11條第2 款定有明文。又所謂虧損，應係指雇
    主之營業收益不敷企業經營成本，致未能因營業而獲利而言
    。是雇主如於終止勞動契約時，確有虧損之情形，且該虧損
    之狀態已持續一段時間，又無其他方法可資使用，其所為之
    終止即屬合法，縱其於終止時未明確表明依據之法律條文或
    具體事實，亦不影響其終止之合法性，故原告丙○○徒以被
    告於終止勞動契約之存證信函中未表明以虧損為終止之事由
    ，而主張被告於訴訟中不得再執虧損作為其終止勞動契約之
    理由，且本院亦無需就此加以審酌云云，尚非可採，先予敘
    明。經查：被告公司於93年度之營業淨利為負1,539,934 元
    ，94年度之營業淨利則為負3,321,710 元，此有被告公司93
    年度及94年度營利事業所得稅結算申報書影本各1 件附卷可
    稽（本院卷第98、133 頁），且依被告公司94年12月31日之
    資產負債表所載，其淨值總額亦為負4,257,282 元（本院卷
    第100 頁），是被告主張其公司之經營係呈虧損狀態乙節，
    自堪採信。又查，被告公司之虧損情形，依前開資料所示，
    至少已持續2 年以上，尚非單一年度或短期之虧損，且被告
    公司原董事長許金水過世後，雖已於94年1 月30日推選出新
    任董事長許秀欽，惟其上任以來，被告公司之貨款支票及現
    金等，均由原告丁○○存入其智能不足之弟弟許炤璋帳戶內
    ，且未將該存摺交付予現任董事長許秀欽，原告丁○○之妹
    許惠華並於94年12月5 日申請退休，進而聲請法院扣押被告
    公司之客戶貨款等情，業據被告提出台灣士林地方法院檢察
    署檢察官96年度偵字第6574號起訴書（本院卷第174 頁）、
    客戶資料影本（本院卷第32頁）、支票明細附表及影本（本
    院卷第33-45 頁）、各法院執行命令影本等（本院卷第55
    -60 頁）為證，是被告公司新任董事長於就任後，既始終未
    能順利交接取得公司相關資產，而無法實質掌控公司之營運
    情形，自難期有何振衰起弊、改善虧損之積極作為，在此情
    況下，被告依勞動基準法第11條第2 款之規定終止與原告丙
    ○○之勞動契約，實屬不得已之手段，參諸前揭法條規定及
    說明，其終止應為合法。至原告丙○○主張被告公司虧損係
    因其董事長許秀欽蓄意不接客戶訂單而導致云云，固據其提
    出客戶傳真訂單影本3 件為證（簡易庭卷第19-21 頁），然
    上開訂單之時間均係95年之後，顯與被告公司之前連續2 年
    之虧損無關，且原告丙○○、丁○○亦自承被告係於95年1
    月初始停止營業，則在此之前，原告等人既均正常上班並為
    被告公司處理業務，自難認被告公司之虧損情形係被告董事
    長許秀欽惡意不接訂單所導致，原告此項主張，亦無可採。
  (3)綜上，被告公司既有虧損之事實，且其終止勞動契約具備最
    後手段性之要件，則被告以存證信函表示自95年4 月1 日起
    終止與原告丙○○之勞動契約，自屬合法。從而，兩造間之
    僱傭關係已因被告之終止而消滅，原告丙○○訴請確認兩造
    間之僱傭關係存在，並請求被告按月給付薪資，即無理由，
    應予駁回。此外，被告所主張之其他終止事由，亦無再予審
    究之必要，併予說明。
  3.原告丙○○於被告終止契約前6 個月內之薪資是否為每月
    75,000元？如原告丙○○有請求資遣費之權利，其得請求之
    資遣費金額為若干？
  (1)按雇主依勞動基準法第11條規定終止勞動契約者，應依下列
    規定發給勞工資遣費：在同一雇主之事業單位繼續工作，
    每滿1 年發給相當於1個 月平均工資之資遣費；依前款計
    算之剩餘月數，或工作未滿1 年者，以比例計給之，未滿1
    個月者，以1 個月計，勞動基準法第17條定有明文。又所謂
    平均工資，係謂計算事由發生之當日前6個月內所得工資總
    額除以該期間之總日數所得之金額，同法第2 條第4 款亦有
    明文。是被告既依勞動基準法第11條第2 款之規定終止勞動
    契約，自應按上開標準給付於原告丙○○資遣費。
  (2)原告丙○○主張其於勞動契約終止前之6 個月內之平均薪資
    為75,000元乙節，雖據其提出94年12月薪資表影本1 件為證
    （本院卷第250 頁），然為被告所否認，並辯稱原告丙○○
    94年度所領薪資金額超過93年度薪資金額部分，均屬不當得
    利，不能作為認定原告丙○○薪資之依據等語。經查：原告
    丙○○93年12月之薪資原為36,000元，此有93年度薪資表影
    本1 件在卷足參（本院卷第61頁），至其何以自94年1 月起
    每月薪資驟升為70,000元至75,000元（本院卷第62、250 頁
    ），依原告所述乃因加計「加班費」之故（本院卷第258 頁
    背面），惟查，以原告丙○○之時薪為150 元（36000 ÷30
    ÷8 ＝150） 計算，縱其加班費一律採勞動基準法第24條第
    2 款較高之標準，其每月至少需加班136 個小時以上【（
    00000 －00000） ÷（150 ×1.66）＝136.5 】，始能增加
    薪資至70,000元，平均每日加班時間高達4.5 個小時，以其
    擔任送貨員之工作性質，並對照被告公司94年度營業淨利呈
    負3,321,710 元之虧損狀態，其是否確有如此高時數之加班
    事實，已堪懷疑。況查，如原告丙○○確有加班之事實，且
    係依實際加班時數領取加班費，其加班費金額應無可能每月
    均恰為整數且無高低起伏之變化？更顯見其自94年1 月起所
    領之薪資，就超過93年底薪資之部分，並非其所稱之加班費
    甚明，此外，原告丙○○復未能具體證明其就該部分增加之
    金額，有何受領之法律上原因存在，則其於勞動契約終止前
    之平均薪資，自不能以94年度實領之薪資為計算標準，而應
    以93年12月之薪資即36,000元為據。
  (3)又查，原告丙○○係自73年3 月7 日起至95年3 月31日止受
    僱於被告公司，年資共計22年又25日，則依前開勞動基準法
    之規定計算，其請求被告給付22個月平均工資之資遣費，自
    有理由。又原告丙○○於兩造勞動契約終止前6 個月之平均
    薪資應為36,000元，前已詳述，是其得請求被告給付之資遣
    費金額經核算應為792,000元（36000×22＝792000）。
  4.原告丙○○請求被告給付95年1 月至3 月之薪資225,000 元
    ，及未休假薪資75,000元，有無理由？
    原告丙○○主張被告積欠其95年1 月至3 月之薪資，及1 個
    月未休假薪資等情，均為被告所不否認，惟爭執其薪資之金
    額有誤。查本件原告丙○○真正應領之薪資金額每月僅有
    36,000 元 ，前已認定，則其得請求被告給付之積欠薪資及
    未休假薪資，應合計為144,000 元（36000 ×3 ＋36000 ＝
    144000）。
  5.被告之抵銷抗辯有無理由？
  (1)按無法律上之原因而受利益，致他人受損害者，應返還其利
    益，民法第179 條定有明文。查本件原告丙○○之薪資僅為
    每月36,000元，然在未經核定加薪，亦無加班事實之情況下
    ，竟於94年度領取共計904,800 元之薪資，此有94年度扣繳
    憑單影本1 件在卷足憑（本院卷第64頁），超出當年度應領
    薪資金額共472,800 元（000000－00000 ×12＝472800），
    則原告丙○○就此溢領之金額，自屬無法律上之原因而受利
    益，且致被告受有損害，故被告依前開規定，主張其對原告
    丙○○有不當得利之債權，於472,800 元之範圍內，即屬有
    據。再按，二人互負債務，而其給付種類相同，並均屆清償
    期者，各得以其債務，與他方之債務，互為抵銷，民法第
    334 條亦有明文。是本件原告丙○○與被告公司既互相負有
    前述債務，且均屆清償期，則被告主張以其對原告丙○○之
    不當得利債權，與原告丙○○之資遣費、薪資、未休假薪資
    等債權抵銷，自堪准許，從而，原告丙○○得請求被告給付
    之金額，經被告主張抵銷後，應為463,200 元（792000＋
    000000 －000000＝463200）。
六、茲就前述有關原告丁○○部分之爭點，析述本院得心證之理
    由如下：
  1.原告丁○○與被告間有無僱傭關係存在？
  (1)按經理人與公司間為委任關係，此觀公司法第29條第2 項「
    經理人之委任……」之規定即明。而勞動基準法所規定之勞
    動契約，係指當事人之一方，在從屬於他方之關係下，提供
    職業上之勞動力，而由他方給付報酬之契約，與委任契約之
    受僱人，以處理一定目的之事務，具有獨立之裁量權者有別
    （最高法院83年度台上字第72號判決意旨參照）。經查：本
    件原告丁○○自66年起，即經被告公司依公司法之相關規定
    選任為「經理人」，並經登記，此有該公司66年4 月19日董
    事會議紀錄、變更登記事項卡影本各1 件在卷可參（本院卷
    第263 、264 、65、66頁），參諸前揭說明，原告丁○○與
    被告公司間即應為委任關係，而非僱傭關係甚明。至原告丁
    ○○雖稱其實際上係擔任被告公司之「作業員」，負責機械
    之操作，故仍屬實際參與生產以勞務工作換取所得云云，並
    舉證人甲○○○之證詞，證明其確有操作機器之事實（本院
    卷第242 頁），然查，原告丁○○曾於92年11月間，向本院
    聲請選任被告公司臨時管理人，並於聲請狀中自陳「……
    本件聲請人丁○○為原董事長許金水之子，亦為現任董事並
    任公司經理，因東億公司一直是由原董事長許金水及丁○○
    父子二人負責實際之經營，故聲請人丁○○實最清楚公司業
    務之經營情況……」等語，有前揭聲請狀影本1 件附卷可憑
    （本院卷第24、25頁），是縱認原告丁○○確有參與被告公
    司生產作業之事實，惟其既係以實際經營者之角色自居，且
    為被告公司之經理人，則其付出之勞動自非在他人指揮命令
    下所為，而係出於個人之意願，此與勞工或受僱人係在從屬
    之關係下，依雇主之指示監督，並為雇主之目的而勞動之情
    形，顯然有別，自不能僅因原告丁○○有參與生產工作，即
    認兩造間為僱傭關係，且有勞動基準法之適用。是原告丁○
    ○請求確認兩造間有僱傭關係存在，即無理由。
  2.被告有無積欠原告丁○○95年1 月至3 月之薪資或報酬？金
    額若干？
  (1)按當事人之任何一方，得隨時終止委任契約；又股份有限公
    司得依章程規定設置經理人，其委任、解任及報酬，應由董
    事會以董事過半數之出席，及出席董事過半數同意之決議行
    之，民法第549 條第1 項、公司法第29條第1 項第3 款分別
    定有明文。
  (2)查被告公司已於94年10月24日之董事會中，經董事過半數之
    出席，及出席董事過半數之同意，決議將公司經理人全部解
    任，並於同年11月16日將上開董事會會議紀錄寄送原告丁○
    ○，以表示終止委任之意，經原告丁○○於同年11月24日收
    受等情，有被告提出之董事會會議事錄、存證信函、掛號函
    件收件回執等在卷可稽（本院卷第210 、211、103、104 頁
    ），且原告丁○○亦不否認有收受上開會議紀錄之事實（本
    院卷第219 頁），是原告丁○○與被告間之委任關係，應已
    於94年11月24日終止，洵堪認定。又委任契約與僱傭契約之
    性質不同，無可兼而有之，故原告丁○○與被告間既屬委任
    關係，自無從同時成立僱傭關係，是原告丁○○所稱縱使委
    任關係業經終止，僱傭關係仍繼續存在云云，亦無可採。是
    以，原告丁○○與被告間之委任契約應已於94年11月24日終
    止，則其請求被告給付95年1 月至3 月之薪資237,000 元，
    及自95年4 月1 日起按月給付79,000元，自無理由，應予駁
    回。
  3.原告丁○○請求被告給付薪資部分，既經認定為無理由，則
    被告之抵銷抗辯，即無需再予審酌，附此敘明。
七、綜上所述，原告丙○○於請求被告給付463,200 元，及自起
    訴狀繕本送達翌日即96年2 月1 日起至清償日止，按年息5%
    計算之利息之範圍內，為有理由，應予准許；逾此範圍之其
    他請求，則屬無據，應予駁回。另原告丁○○之請求，亦均
    無理由，應予駁回。又本件原告丙○○勝訴部分，兩造均陳
    明願供擔保聲請宣告假執行或免為假執行，經核均無不合，
    爰酌定相當之擔保金額，併准許之；至原告丙○○與丁○○
    敗訴部分，其假執行之聲請，已失所附麗，應併予駁回。
八、本件判決基礎已臻明確，兩造其餘攻防方法及訴訟資料經本
    院斟酌後，核與判決結果不生影響，故不另一一論述，併此
    敘明。
九、本件訴訟費用額確定為143,826 元（裁判費143,296 元、證
    人日旅費530 元），並應由原告丙○○負擔84,857元、原告
    丁○○負擔54,654元，餘4,315 元由被告負擔，爰併諭知如
    主文第3 項所示。
十、據上論結，原告之訴為一部有理由、一部無理由，依民事訴
    訟法第79條、第85條第1 項、第87條第1 項、第390 條第2
    項、第392 條第2 項判決如主文。
中    華    民    國    97    年    2     月    22    日
                  民事第一庭法  官  馬傲霜
以上正本係照原本作成。
如對本判決上訴須於判決送達後20日內向本院提出上訴狀。
中    華    民    國    97    年    2     月    27    日
                            書記官  許秋莉


司法院資訊處製作；財團法人民間司法改革基金會備份。
